【裁判字號】    98,抗,1967
【裁判日期】    981228
【裁判案由】    假扣押
【裁判全文】
臺灣高等法院民事裁定                  98年度抗字第1967號
抗  告  人  乙○○
上列抗告人因與相對人甲○○間假扣押事件，對於中華民國98年
11月11日臺灣臺北地方法院98年度裁全字第6661號所為裁定提起
抗告，本院裁定如下：
    主  文
原裁定廢棄。
相對人在原法院之聲請駁回。
聲請及抗告訴訟費用均由相對人負擔。
    理  由
一、相對人於原法院聲請意旨略以：伊於原法院98年度司執字第
    8841號台新國際商業銀行股份有限公司等債權人與抗告人間
    清償債務強制執行事件中，經由拍賣程序取得坐落臺北市○
    ○區○○段2小段268地號土地 (權利範圍1萬分之99)及其上
    門牌號碼臺北市○○區○○街162號2樓之3房屋 (權利範圍2
    分之1，下稱土地及房屋為系爭房地)，並已於民國(下同)98
    年10月16日取得原法院核發之不動產權利移轉證書，同年月
    26日登記完畢。詎抗告人迄今仍拒不搬遷，致伊無法使用系
    爭房地，伊自得向抗告人請求給付租金，以每月新臺幣 (下
    同) 35,000元計算，1年共計42萬元，加計押金7萬元，總計
    為49萬元。因近聞抗告人正將所有財產搬移隱匿，致日後有
    不能強制執行或甚難執行之虞，故願供擔保以代釋明，爰聲
    請於金額49萬元範圍內對抗告人之財產為假扣押云云。
二、原法院以相對人就其所主張之請求及假扣押原因，除已提出
    土地、建物所有權狀影本等件外，復據陳明願供擔保以補釋
    明之不足，認相對人聲請，於法並無不符等語，裁定准許相
    對人以205,000 元或同面額之玉山銀行無記名可轉讓定期存
    單為抗告人供擔保後，得對抗告人之財產在49萬元之範圍內
    為假扣押；及抗告人以49萬元為相對人供擔保或將上開金額
    提存後，得免為或撤銷前開假扣押。
三、抗告意旨略以：相對人縱使有錢，亦不得假扣押抗告人分配
    款項云云。
四、按債權人就金錢請求或得易為金錢請求之請求，欲保全強制
    執行者，得聲請假扣押；假扣押非有日後不能強制執行或甚
    難執行之虞者，不得為之；請求及假扣押之原因應釋明之；
    前項釋明如有不足，而債權人陳明願供擔保或法院認為適當
    者，法院得定相當之擔保，命供擔保後為假扣押，民事訴訟
    法第522條第1項、第523條第1項、第526條第1項、 第2項分
    別定有明文。又釋明事實上之主張者，得用可使法院信其主
    張為真實之一切證據。但依證據之性質不能即時調查者，不
    在此限，民事訴訟法第284 條亦定有明文。是假扣押制度係
    為保全強制執行而設，故凡假扣押之聲請，必須有將來不能
    執行或執行困難之虞，始得為之。所謂不能強制執行，如債
    務人浪費財產，增加負擔，或就其財產為不利益之處分，將
    成為無資力之情形等是；所謂恐難執行，如債務人將移住遠
    方或逃匿是也 (最高法院19年抗字第232號判例意旨參照)。
    又92年2月7日修正前之民事訴訟法第526條第1項、 第2項原
    規定：「請求及假扣押之原因，應釋明之。債權人雖未為前
    項釋明，如就債務人所應受之損害已供法院所定之擔保者，
    得命為假扣押」，故債權人完全未釋明假扣押之原因，而就
    債務人所應受之損害已供法院所定之擔保者，依當時法律，
    固仍得命准為假扣押，然修正後之民事訴訟法第526條第2項
    既規定：「前項釋明如有不足，而債權人陳明願供擔保或法
    院認為適當者，法院得定相當之擔保，命供擔保後為假扣押
    」，其修正理由為：「依原第2 項規定，債權人得供擔保以
    代釋明，惟債權人聲請假扣押，應使法院信其請求及假扣押
    之原因大致為正當，故仍應盡其釋明責任。然其釋明如有不
    足，為補強計，於債權人陳明就債務人可能遭受之損害願供
    擔保並足以補釋明之不足，或於法院認以供擔保可補釋明之
    不足並為適當時，法院均可斟酌情形定相當之擔保，命債權
    人供擔保後為假扣押，爰修正第2 項」，可知債權人應先就
    假扣押之原因，盡其釋明之責，必待釋明仍有不足者，始得
    以供擔保補釋明之欠缺，倘債權人未為任何釋明，縱其陳明
    願供擔保，仍不得認該擔保已補釋明之完全欠缺，其假扣押
    之聲請自不應准許(最高法院94年度台抗字第156號、94年度
    台抗字第665號、94年度台抗字第1182號裁定意旨可參)。
五、查本件相對人聲請就抗告人之財產於49萬元範圍予以假扣押
    ，固已提出原法院核發之不動產權利移轉證書、土地及建物
    所有權狀影本等資料釋明其對於抗告人有金錢請求或得易為
    金錢請求之請求原因，惟就抗告人究有何浪費財產、增加負
    擔或將財產為不利益處分以脫產，致達於無資力狀態等不能
    強制執行之情事，或有將移住遠方或逃匿等甚難執行之虞等
    情事，並未提出任何可使法院得薄弱之心證，信其大概如是
    之一切證據，而僅於聲請狀上記載：「近聞債務人 (即抗告
    人) 正將所有財產搬移隱匿，致日後有不能強制執行或甚難
    執行之虞」等語，並未提出任何證據釋明，且該「致日後有
    不能強制執行或甚難執行之虞」之記載僅係陳明相對人疑虞
    ，並非假扣押原因之釋明。經本院通知相對人表示意見後，
    相對人僅具狀表示：「抗告人長期無工作，原2分之1系爭房
    屋為繼承而來，日常生活仰賴友人接濟，亦因10多萬卡債無
    力償還，故而房產遭法拍，恐坐吃山空，並無其他儲蓄與資
    產或收入」等語，仍未提出任何證據釋明。綜上，相對人就
    本件假扣押之原因，並未提出可使法院信其主張大概為真之
    證據，難謂其已盡釋明之義務，依上開說明，縱令相對人有
    願供擔保以代釋明之表示，仍應駁回其假扣押之聲請。原法
    院未予詳究，遽准相對人假扣押之聲請，尚有未當。抗告意
    旨雖未論及於此，惟原裁定於法既有未合，自應由本院予以
    廢棄，更為裁定如主文第二項所示。
六、據上論結，本件抗告為有理由，爰裁定如主文。
中    華    民    國    98    年    12    月    28    日
                    民事第十五庭
                        審判長法  官  林恩山
                              法  官  陳雅玲
                              法  官  黃國忠
正本係照原本作成。
不得抗告。
中    華    民    國    98    年    12    月    31    日

                              書記官  陳明俐

司法院資訊處製作；財團法人民間司法改革基金會備份。
